【裁判字號】    97,交聲,1677
【裁判日期】    970902
【裁判案由】    聲明異議
【裁判全文】
臺灣高雄地方法院交通事件裁定       97年度交聲字第1677號
原處分機關  交通部公路總局高雄區監理所
異  議  人
即受處分人  甲○○
上列異議人即受處分人因違反道路交通管理處罰條例案件，對於
交通部公路總局高雄區監理所民國97年7 月7 日所為之裁決（高
監自裁字第裁80-NO0000000號）聲明異議，本院裁定如下：
    主  文
原處分關於吊扣駕駛執照部分撤銷。
上開撤銷部分不罰。
    理  由
一、原處分意旨略以：異議人即受處分人甲○○於民國97年7 月
    5 日1 時23分許，駕駛車號5399-MB 自用小客車，在高雄縣
    橋頭鄉○○路上，經警查獲酒後駕車，酒測值為0.37毫克，
    而有「汽車駕駛人酒精濃度超過規定標準（0.25至0.4）」
    之違規，依道路交通管理處罰條例第35條第1 項第1 款規定
    ，裁處罰鍰新台幣（下同）19,500元，吊扣駕駛執照12個月
    ，施以道安講習等語。
二、聲明異議意旨略以：異議人係以駕駛聯結車為職業之職業駕
    駛人，持有聯結車駕駛執照，如因上開駕駛自用小客車時違
    規，而職業聯結車駕駛執照被吊扣，因而將致異議人無法工
    作，異議人又無另外專長可以謀生，全家生活將陷入困境。
    本件異議人既駕駛自用小客車違規，應以吊扣自用小客車駕
    駛執照為限，希望不要擴及聯結車駕駛執照，為此聲明異議
    等語。
三、按汽車駕駛人飲用酒類後其吐氣所含酒精濃度超過每公升0.
    25毫克以上者，不得駕車，道路交通安全規則第114 條第2
    款定有明文。汽車駕駛人，駕駛汽車經測試檢定有酒精濃度
    超過規定標準者，處新臺幣1 萬5 千元以上6 萬元以下罰鍰
    ，並當場移置保管該汽車及吊扣其駕駛執照1 年，道路交通
    管理處罰條例第35條第1 項第1 款亦有明文。經查，異議人
    於上開時、地，酒後駕駛車號5399-MB 號自用小客車，經警
    測得酒後吐氣所含酒精濃度達每公升0.37毫克，而有上開道
    路交通管理處罰條例第35條第1 項第1 款之違規事實，乃經
    警以高雄縣政府警察局97年7 月6 日高警交字第NO0000000
    號舉發違反道路交通管理事件通知單（下稱舉發通知單）當
    場舉發，移送原處分機關以交通部公路總局高雄區監理所97
    年7 月7 日高監自裁字第裁80-NO0000000號違反道路交通管
    理事件裁決書裁處罰鍰19,500元，吊扣駕駛執照12個月，施
    以道安講習等情，業據異議人自承在卷，並有上開裁決書及
    其送達證書、舉發通知單各1 份在卷足稽。次查，異議人並
    未領有自用小客車駕駛執照，而係領有職業聯結車駕駛執照
    ，有公路監理子閘門證號查詢汽車駕駛人查詢結果1 紙在卷
    可憑，此部分事實固均堪以認定。
四、惟按道路交通管理處罰條例第68條曾於94年12月14日修正公
    布，並自95年3 月1 日開始施行。原條文規定：「汽車駕駛
    人，因違反本條例及道路交通安全規則之規定，受吊扣或吊
    銷駕駛執照處分時，吊扣或吊銷其持有各級車類之駕駛執照
    」，修正後改為：「汽車駕駛人，因違反本條例及道路交通
    安全規則之規定，受吊銷駕駛執照處分時，吊銷其持有各級
    車類之駕駛執照」。觀其提案修正理由「原條文將違法或違
    規駕駛人所持有各級車類之駕駛執照一併吊扣或吊銷失之過
    酷，影響人民工作及生活甚鉅，爰修正之」，此業據立法院
    公報第94卷第70期院會紀錄記載明確。顯見依現行道路交通
    管理處罰條例規定，不得吊扣駕駛人所持有他級駕駛執照，
    亦即於為吊扣駕駛人駕駛執照之處分時，僅得吊扣駕駛人違
    規時所駕駛該級車類之駕駛執照，以限制其繼續駕駛該級車
    類行駛道路之權利。次按行政行為，採取之方法所造成之損
    害不得與欲達成目的之利益顯失均衡，行政程序法第7 條第
    3 款定有明文。又依道路交通安全規則第61條第1 項第1 款
    前段規定，汽車駕駛人取得高一級車類之駕駛資格者，應換
    發駕駛執照，並准其駕駛較低級車類之車輛，已領有聯結車
    駕駛執照者，得駕駛大客車、大貨車、代用大客車、大客貨
    兩用車、曳引車、小型車、輕型機器腳踏車。本件異議人係
    駕駛自用小客車違規，若其職業聯結車駕駛執照因而遭吊扣
    ，將造成異議人不能駕駛大客車、大貨車、代用大客車、大
    客貨兩用車、曳引車、小型車、輕型機器腳踏車之結果，則
    原處分機關採取吊扣異議人職業聯結車駕駛執照，以達成限
    制其駕駛小型車之目的，所造成損害已與欲達成目的之利益
    顯失均衡。準此，本件異議人於前述違規之際所駕駛者既為
    自用小客車，故依法所受處分內容應僅為限制其駕駛自用小
    客車之權利，原處分機關遽以吊扣異議人所持有之職業聯結
    車駕駛執照，此舉顯然不當剝奪異議人駕駛汽車之權利，對
    異議人權益侵害甚鉅，亦與現行道路交通管理處罰條例第68
    條規定有悖，容有違誤。異議人聲明異議，尚屬可採，而應
    由本院就原處分所為吊扣駕駛執照12個月部分（即異議人聲
    明異議部分）予以撤銷，併就該撤銷部分為不罰之諭知。
據上論斷，應依道路交通案件處理辦法第20條，裁定如主文。
中    華    民    國    97    年    9    月     2    日
                  交通法庭    法  官   黃苙荌
以上正本證明與原本無異。
如不服本裁定，應於收受送達後5 日內向本院提出抗告狀。
中    華    民    國    97    年    9    月     2    日
                              書記官   廖佳玲


司法院資訊處製作；財團法人民間司法改革基金會備份。
